臺灣高雄地方法院刑事判決　　　　　　100年度簡上字第402號
上　訴　人
即　被　告　郭崑彬
上列上訴人因違反保護令案件，不服本院民國100 年6 月27日
100年度簡字第2609號刑事簡易判決（聲請簡易判決處刑案號：
臺灣高雄地方法院檢察署100年度偵字第10861號），提起上訴，
本院管轄之第二審合議庭判決如下︰
    主  文
上訴駁回。
    事  實
一、郭崑彬前於民國97年間因竊盜等案件，經臺灣苗栗地方法院
    判處有期徒刑3月確定，復因搶奪等案件，經本院分別判處
    有期徒刑9月、5月確定，以上各罪經定應執行刑為有期徒刑
    1年3月，已於98年11月16日執行完畢，其與王惠英為姊弟關
    係(王惠英因出養，而從養父之姓)，彼此間具有家庭暴力防
    治法第3條第4款所定四親等旁系血親之家庭成員關係。因郭
    崑彬對王惠英(暨其配偶及子女)經常騷擾並施加暴行，經本
    院以99年度家護字第2295號民事通常保護令，裁定命郭崑彬
    不得對王惠英實施家庭暴力行為，不得對王惠英為騷擾、接
    觸、跟蹤、通話之行為，並應遠離王惠英住居所至少100公
    尺，保護令有效期間為1年，詎郭崑彬於99年12月10日收受
    保護令後，明知該裁定內容，仍分別為下列行為：
  (一)於100年3月29日因感冒沒錢看醫生，基於違反民事通常保護
    令之犯意，而於同日晚間7時15分許，前往高雄市鼓山區○
    ○○路997號王惠英住處樓下等候，見王惠英返家後，即向
    其商借新臺幣500元看醫就診，惟王惠英以沒有錢為由拒絕
    ，並將機車牽入所住公寓樓下，隨手將大門關上，郭崑彬因
    不滿王惠英冷漠以待，基於恐嚇犯意，將該大門踹開，持地
    上磚塊投往王惠英身旁，並怒罵「忘恩負義! 現在有錢了就
    不給錢、冷血」、「不要以為你有家暴令，我就動不了你了
    」等語，使王惠英心生畏怖，致生危害於王惠英之生命、身
    體安全後，始悻然離去，藉此方式對王惠英實施家庭暴力、
    騷擾及違反遠離住居所之不法行為，進而違反保護令之裁定
    內容。
  (二)復另行基於違反民事通常保護令之犯意，於同日晚間9時許
    ，再度前往王惠英住處樓下按電鈴，欲找王惠英借款，藉此
    方式違反保護令之遠離王惠英住居所之裁定內容，王惠英因
    不堪其擾而報警查獲上情。
二、案經高雄市政府警察局鼓山分局移送臺灣高雄地方法院檢察
    署檢察官聲請簡易判決處刑。
    理  由
壹、證據能力部分：
一、被告以外之人於偵查中向檢察官所為之陳述，除顯有不可信
    之情況者外，得為證據，刑事訴訟法第159 條之1 第2 項定
    有明文。經查，證人王惠英於偵查中向檢察官所為之陳述，
    依現階段刑事訴訟法規定檢察官代表國家偵查犯罪、實施公
    訴，依法其有訊問證人之權，而實務運作時，檢察官偵查中
    向證人所取得之陳述，原則上均能遵守法律規定，不致違法
    取供，其可信度極高，且該「被告以外之人」，被告仍得聲
    請法院於審理中傳喚到庭接受其與檢方之交互詰問，賦予被
    告有與之對質、詰問其現在與先前陳述瑕疵之機會，而本件
    被告已聲請傳喚證人王惠英到庭作證，並接受其與檢察官交
    互詰問，被告之對質詰問權仍已受充分保障，且被告未能釋
    明證人王惠英偵查中證述有何顯不可信之情形，自有證據能
    力。
二、按除顯有不可信之情況外，從事業務之人於業務上或通常業
    務過程所須製作之紀錄文書、證明文書，亦得為證據，刑事
    訴訟法第159條之4第2款定有明文。經查，本判決認定事實
    所引用之高雄市政府警察局鼓山分局保護令執行紀錄表、家
    庭暴力犯罪事件通報表，均為警察機關執行保護令相關業務
    過程中所須製作之紀錄文書，且無何顯不可信之情況，核之
    上開說明，自有證據能力。
三、又被告以外之人於審判外之陳述，雖不符刑事訴訟法第159
    條之1 至第159 條之4 之規定，而經當事人於審判程序同意
    作為證據，法院審酌該言詞陳述或書面陳述作成時之情況，
    認為適當者，亦得為證據；同法第159 條之5 第1 項定有明
    文。立法意旨在於傳聞證據未經當事人之反對詰問予以核實
    ，原則上先予排除，惟若當事人已放棄反對詰問權，於審判
    程序中表明同意該等傳聞證據可作為證據，基於尊重當事人
    對傳聞證據之處分權，及證據資料愈豐富愈有助於真實發見
    之理念，上開傳聞證據亦均具有證據能力。本件證人王惠英
    警詢所為證述，業據被告於本院準備期日同意有證據能力(
    本院卷第28頁)，依刑事訴訟法第159條之5第1項規定，自得
    作為證據。
貳、實體部分：
一、被告固坦承有違反應遠離王惠英住居所至少100公尺之保護
    令，亦有罵王惠英「冷血」等語，惟矢口否認恐嚇犯行，辯
    稱：我沒有踹門、丟磚磈，也沒有說「忘恩負義，現在有錢
    了就不給我錢」及「你不要以為你有家暴令，我就動不了你
    了」云云，惟查：
  (一)被告為王惠英之弟，因對王惠英暨其配偶及子女經常騷擾並
    施加暴行，業經本院於99年12月9日以99年度家護字第2295
    號民事通常保護令，裁定命被告對王惠英不得實施家庭暴力
    、騷擾、接觸、跟蹤、通話之行為，並應遠離王惠英住居所
    至少100公尺，保護令有效期間為1年，嗣保護令於99年12月
    10日送達被告，被告並於99年12月17日提起抗告，嗣於100
    年1月25日撤回抗告等情，業據被告自承綦詳，並有高雄市
    政府警察局鼓山分局保護令執行紀錄表(偵卷第22頁)、家庭
    暴力犯罪事件通報表在卷可憑(偵卷第31頁)，復經本院職權
    調閱本院99年度家護字第2295號通常保護令及臺灣高等法院
    高雄分院100年度家護抗字第2號全案卷宗核閱無訛，堪認屬
    實。從被告就該民事通常保護令曾提抗告乙事，足認被告確
    已知悉該保護令之內容。
  (二)又被告有如犯罪事實欄所載於100年3月29日2次前往被害人
    王惠英住處樓下，並有踹門、擲磚及言語恫嚇之事實，業據
    證人王惠英警詢、偵查中及本院審理時證述明確，核其警詢
    所稱：我弟弟郭崑彬第1次於100年3月29日晚間7時15分在我
    家恐嚇我後離去，當時我並沒有打電話報警，第2次是於同
    日晚間9時02分許又到我家按電鈴，並向我要錢，我不堪其
    擾就打電話報警，我是剛好從外面回到家，發現我弟弟郭崑
    彬坐在我家樓下門口，看到我後就直接向我要錢，當時我跟
    他說我沒有錢，之後就直接將機車推進我家，並將門關起來
    ，郭崑彬用腳踹我家門後，又持磚塊揚言恐嚇我說不要以為
    你申請保護令我就動不了你，我家鐵門被郭崑彬踢壞等語(
    偵卷第4頁、第5頁)；與偵查中所稱：當晚7時15分我剛回到
    我住處，看到郭崑彬坐在樓下柱子旁，他看到我就跟我要
    500 元，我說沒有錢，我要將我機車牽進去，順手將樓下大
    門關上，後來我聽到很大聲響，大門開了，我轉頭看到他拿
    磚頭丟我，但沒有丟到我，鐵門有凹陷，他就一直罵我忘恩
    負義，現在有錢就不給他錢，你不要以為你有家暴令我就動
    不了你，後來他就走了，到了晚上9點多，他又來按門鈴，
    是我先生接聽，他說要找我，我知道他又要來要錢，所以我
    就不去接對講機，報警處理等語(偵卷第51頁)；及本院審理
    所稱：剛好我從外面回來，被告在我家樓下柱子那邊等我回
    來，可能按電鈴而我不在，就在樓下等我，被告常常跟我要
    錢，我受不了，當天我是牽著機車進門，所以我是背對門，
    我就聽到門「碰」一聲，門就打開了，我回頭看就看到被告
    拿磚頭要丟，但沒有丟到我，是丟到那個門，他有說「現在
    有錢就不給錢」，還說「妳別以為有家暴保護令，我就動不
    了妳」等語(本院卷第43頁、44頁)，互核所述前後均為一致
    ，並無矛盾或歧異之處。其中所述關於被告當日2次前往王
    惠英住處等情，為被告所坦認；而所述關於被告踹門、持磚
    塊丟擲等情，則有王惠英住處樓下鐵門凹陷之現場照片1張(
    偵卷第25頁) 在卷可憑，觀諸鐵門凹陷處尚留有紅色斑點，
    與紅磚丟擲鐵門，致鐵門留有凹陷及紅磚擦痕之常情相符，
    亦與證人黃惠英所述「被告拿磚頭要丟，但沒有丟到我，是
    丟到那個門」等語，互有符合。且衡以王惠英若有誣陷被告
    之意，何以被告於晚間7時15分第1次前往王惠英住處借款時
    ，王惠英不立即以被告違反保護令為由報警處理，而遲至被
    告同日第2次前往時才報警，顯然王惠英並無刻意誣陷被告
    之意，而係因同日多次遭被告要求借款，而不堪其擾，始報
    警處理，足認其所述應非虛妄。且被告因生病向其姊王惠英
    商借500元，竟遭以沒有錢為由拒絕，且王惠英逕自將機車
    牽入鐵門內，隨手關閉鐵門，對被告視若無睹，形同陌路，
    被告因罹病而向親人借款看醫，竟遭如此冷漠對待，任何人
    遭此情境，均會感覺不堪及受辱，被告因此有踹門、擲磚及
    言語恫嚇等報復行為，亦非不合情理，應堪採信。是被告明
    知本院保護令內容，仍為以上違反保護令犯行，已臻明確，
    應依法論科。
二、按家庭暴力防治法第61條第1款、第2款及第4款規定，違反
    法院依第14條第1項、第16條第3項所為裁定禁止實施家庭暴
    力、騷擾行為及遠離住居所者，即為該法所稱違反保護令罪
    。依同法第2條第1款規定，所謂家庭暴力，係指家庭成員間
    實施身體或精神上不法侵害之行為；而同條第3款規定，所
    謂「騷擾」係指任何打擾、警告、嘲弄或辱罵他人之言語、
    動作或製造使人心生畏怖情境之行為。被告明知依保護令內
    容，不得對王惠英實施家庭暴力、騷擾，並應遠離其住居所
    ，竟仍有如事實欄一(一)所為之前往王惠英住處樓下，並有踹
    門、擲磚及出言恫嚇之言語及動作，此部分所為，係犯刑法
    第305條之恐嚇危害安全罪及違反本院依家庭暴力防治法第
    14 條第1項所為禁止實施家庭暴力、禁止騷擾及遠離住居所
    之裁定，而犯家庭暴力防治法第61條第1款、第2款、第4款
    之違反通常保護令罪；同日又另行起意，有如事實欄一(二)所
    示再度前往王惠英住處樓下，此部分係違反本院依家庭暴力
    防治法第14條第1項所為遠離住居所之裁定，而犯同法第61
    條第4款之違反通常保護令罪。其中事實欄一(一)所示部分，
    聲請意旨雖漏未論以同條第1款之禁止實施庭暴力行為之違
    反保護令罪，惟此部分已於聲請書中犯罪事實欄內記載綦詳
    ，本院自得予審理。而事實欄一(一)部分，被告雖同時違反家
    庭暴力防治法第61條第1款、第2款及第4款規定，惟上開保
    護令內容數款規定，僅分別為不同之違反保護令態樣，被告
    係以一犯意為一違反保護令行為，仍應認為係犯1次違反保
    護令之單純一罪；又其以一行為觸犯上開違反保護令罪及刑
    法第305條，為想像競合犯，應從一重論以違反保護令罪處
    斷。被告事實欄一(一)及(二)所示犯行，犯意各別，行為互殊，
    應予分論併罰。被告於97年間因竊盜等案件，經臺灣苗栗地
    方法院判處有期徒刑3月確定，復因搶奪等案件，經本院分
    別判處有期徒刑9月、5月確定，以上各罪經本院裁定應執行
    刑為有期徒刑1年3月，於98年11月16日執行完畢，有臺灣高
    等法院被告前案紀錄表在卷可憑，其受有期徒刑執行完畢後
    ，5年內故意再犯本件有期徒刑以上之2罪，均為累犯，皆應
    依刑法第47條第1項規定，加重其刑。
三、原審以被告罪證明確，予以論罪，並審酌被告明知前揭保護
    令之內容及效力，竟仍無視於此，擅至被害人住所並對被害
    人為前揭實施家庭暴力及騷擾等違反保護令內容之行為，其
    犯罪之動機、目的、手段均非可取，兼衡其教育程度、家境
    、智識程度及生活狀況等情狀，分別就犯罪事實欄一(一)所示
    犯行，量處被告拘役80日，就犯罪事實欄一(二)所示犯行，量
    處拘役45日，並定應執行刑為拘役110日，如易科罰金，以
    1,000元折算1日。其認事用法核無違誤，所處之刑亦屬允當
    。被告上訴意旨否認犯行，而指摘原判決不當，核無理由，
    應予駁回。
據上論斷，應依刑事訴訟法第455 條之1 第1 項、第3 項、第36
8 條，判決如主文。
本案經檢察官曾財和到庭執行職務。
中    華    民    國   100    年    9     月    20    日
                  刑事第八庭    審判長法  官  王伯文
                                      法  官  林俊寬
                                      法  官  陳俊宏
以上正本證明與原本無異。
本判決不得上訴。
中    華    民    國  100    年    9    月    20    日
                                      書記官  胡美儀
附錄本件論罪科刑法條
家庭暴力防治法第61條第1款、第2款、第4款
違反法院依第 14 條第 1 項、第 16 條第 3 項所為之下列裁定
者，為本法所稱違反保護令罪，處 3 年以下有期徒刑、拘役或
科或併科新臺幣 10 萬元以下罰金：
一、禁止實施家庭暴力。
二、禁止騷擾、接觸、跟蹤、通話、通信或其他非必要之聯絡行
    為。
四、遠離住居所、工作場所、學校或其他特定場所。
中華民國刑法第305條
以加害生命、身體、自由、名譽、財產之事，恐嚇他人致生危害
於安全者，處 2 年以下有期徒刑、拘役或 3 百元以下罰金。